臺灣雲林地方法院刑事判決
109年度原訴字第12號
公  訴  人  臺灣雲林地方檢察署檢察官
被      告  邱登暘




上列被告因詐欺等案件，經檢察官提起公訴（109年度偵字第128
0號、第1617號、第1798號、第2458號），被告於準備程序中就
被訴事實為有罪之陳述，經本院合議庭裁定由受命法官獨任行簡
式審判程序，判決如下：
    主      文
丁○○犯如附表一所示之罪，各處如附表一所示之刑及沒收。應執
行有期徒刑壹年陸月，沒收部分併執行之。
    事實及理由
壹、犯罪事實：
一、丁○○（綽號「阿A」）於民國108年11、12月間，基於參與犯
    罪組織之犯意，加入由真實姓名年籍不詳、綽號「阿峰」及
    其他不詳真實姓名年籍之成年男子、辛○○（綽號「小蜜蜂」
    ，所涉犯行業經本院審結）、戊○○（綽號「大蜜蜂」」，所
    涉犯行業經本院審結）、少年吳○宇（民國00年0月生，年籍
    詳卷，綽號「阿二」，所涉非行另由本院少年法庭裁定交付
    保護管束確定）所組成之三人以上以實施詐術為手段，具有
    持續性、牟利性之犯罪組織詐欺集團（下稱本案詐欺集團）
    ，其等分工係依詐欺集團上游成員「阿峰」指示，由辛○○擔
    任收取一、二線車手提領款項並轉交「阿峰」之工作（俗稱
    車手頭），丁○○、少年吳○宇及戊○○則負責拿取現金或存摺
    、金融卡包裏及持詐得之金融卡提款之一線車手或收取一線
    車手提領款項之二線車手工作，丁○○每次取、提款均可獲得
    取、提領金額2.5%之報酬(丁○○被訴違反組織犯罪防制條例
    犯行，由臺灣臺中地方法院另案審理）。
二、丁○○於參與本案詐欺集團期間，分別與如附表一所示車手成員、車手頭、「阿峰」及本案詐欺集團不詳成員，共同意圖為自己不法之所有，基於3人以上詐欺取財、隱匿詐欺所得去向之一般洗錢或以不正方法由自動付款設備取得他人之物之犯意聯絡，先由本案詐欺集團不詳成員於附表一所示時間，以附表一所示方式，分別向附表一所示之庚○○、丙○○、己○○○、甲○○施用詐術，致其等均陷於錯誤，各於附表一所示時間，將附表一所示現金或金融機構存摺、金融卡及密碼等物，放置於指定地點。後由辛○○或「阿峰」指示丁○○拿取上開物品，進而於附表一編號2至4所示提款時、地，提領如附表一編號2至4所示之款項，並將上開收取或提領之款項交給附表一各編號所示之二線車手，再由二線車手交由車手頭辛○○轉交「阿峰」，以製造金流之斷點，而隱匿該詐欺所得之去向，丁○○因其參與次數及角色分工而分別取得報酬新臺幣（下同）29,000元、6,200元、8,500元、3,725元。嗣經庚○○、丙○○、己○○○、甲○○發覺有異報警處理，經警於109年2月14日16時24分許，在嘉義縣○○市○○○路000號拘提丁○○到案，並執行附帶搜索，扣得丁○○持用之IPHONE廠牌行動電話1支（含門號0000000000號SIM卡1張），始悉上情。
三、案經庚○○、丙○○、己○○○、甲○○分別訴由雲林縣警察局斗六
    分局、臺西分局、北港分局報告及內政部警政署刑事警察局
    移送臺灣雲林地方檢察署檢察官指揮偵查起訴。
貳、認定犯罪事實所憑之證據及理由：
一、司法機關所製作必須公開之文書，除有兒童及少年福利與權
    益保障法第69條第1項第3款或其他法律特別規定之情形外，
    不得揭露足以識別刑事案件之當事人之兒童及少年身分之資
    訊，兒童及少年福利與權益保障法第69條第1、2項定有明文
    。查本案與被告丁○○共犯如附表一編號2所示犯行之少年吳○
    宇，於案發時為未滿18歲之少年，此有其警詢筆錄所載年籍
    資料在卷可按，依前揭規定，不得揭露足以識別少年共犯身
    分之資訊，是本案判決關於少年吳○宇之姓名、年籍均不予
    揭露。
二、本案被告所犯為死刑、無期徒刑、最輕本刑為3年以上有期
    徒刑以外之罪，亦非屬高等法院管轄之第一審案件，其於準
    備程序進行中，先就被訴事實為有罪之陳述，經法官告知簡
    式審判程序之旨，並聽取當事人之意見後，本院合議庭裁定
    ，依刑事訴訟法第273條之1規定，由受命法官獨任進行簡式
    審判程序，是本案之證據調查，依刑事訴訟法第273條之2規
    定，不受同法第159條第1項、第161條之2、第161條之3、第
    163條之1及第164條至第170條規定之限制。
三、上開犯罪事實，業據被告於警詢、偵訊、本院準備程序及審
    理中均坦承不諱（警1275卷三第74至76頁、第78至88頁、第
    139至145頁、警1275卷四第43至48頁、警0261卷第9至17頁
    、警0195卷一第105至133頁、偵1280卷第35至48頁、第127
    至131頁、聲羈12卷第25至30頁；本院卷二第43至44頁、卷
    三第94頁、卷八第232頁、第292頁、第299至300頁、第303
    頁、第313頁），核與證人即同案被告辛○○、戊○○、乙○○於
    警詢、偵訊時供述之情節互核相符（同案被告辛○○部分見警
    2622卷第79至84頁、他569卷一第217至237頁、第265至272
    頁、偵5144卷第167至272頁、第277至288頁、偵3514卷二第
    415至420頁、偵3982卷第129至139頁、聲羈54卷第99至106
    頁；同案被告戊○○部分見警2622卷第49至57頁、他569卷二
    第13至28頁、第65至69頁、第441至465頁、偵3349卷一第51
    至144頁、第147至155頁、偵3349卷二第387至450頁、第453
    至466頁、偵1798卷第65至69頁、偵3982卷第155至164頁、
    偵聲60卷第21至27頁、聲羈57卷第31至39頁；同案被告乙○○
    部分見警3349卷一第163至167頁、偵3070卷二第598至615頁
    ），並有下列證據足資佐證：
  ㈠附表一編號1部分：
  ⒈證人即告訴人庚○○於警詢時之證述（警1275卷二第175至193
    頁）。
  ⒉中華郵政股份有限公司帳號00000000000000號存摺封面及內
    頁影本（警0261卷第141至145頁）、臺灣銀行帳號00000000
    0000號存摺封面及內頁影本（警0261卷第121至135頁）、彰
    化商業銀行帳號00000000000000號存摺封面及內頁影本（警
    0261卷第107至119頁）。
  ⒊刑案現場、監視器翻拍、行動電話翻拍照片共20張（警0261
    卷第17頁、警1275卷一第47至48頁、警1275卷二第227至231
    頁、少他1卷第11至15頁、第17至19頁）。
  ⒋虎尾分局0210專案取款車手行走路線調閱監視器圖暨監視器
    圖示影像說明（警0261卷第173至191頁）。
  ⒌Google街景照片5張（警0261卷第15頁、第167頁、少他1卷第
    41至43頁）。 
 ㈡附表一編號2部分：
  ⒈證人即告訴人丙○○、證人黃正龍、郭庭瑋於警詢時之證述（
    警1275卷三第134至137頁、第300至303頁、第304至305頁）
    、證人即同案少年吳○宇於警詢及偵查時之證述（警1275卷
    一第395頁、警1275卷三第106至108頁、第110至114頁、偵3
    349卷一第187至233頁、他192卷第113至118頁）。
  ⒉同案少年吳○宇扣案行動電話「微信」通訊群組截圖1份（警0
    195卷二第3至41頁）、監視器畫面擷取照片共26張（偵1280
    卷第117至122頁、警0195卷一第325至337頁）。
  ⒊第一商業銀行帳號00000000000號帳戶歷史交易明細表（警12
    75卷三第140至142頁）、中華郵政股份有限公司帳號000000
    00000000號帳戶歷史交易明細表（警1275卷三第144頁）。
  ⒋內政部警政署反詐騙諮詢專線紀錄表（警1275卷三第138頁）
    。
  ⒌被告持用0000000000號行動電話通聯調閱查詢單（警0195卷
    一第285至291頁、296頁、307頁）。
  ㈢附表一編號3部分：
  ⒈證人即告訴人己○○○於警詢時之證述（他220卷第19至27頁）
    、證人張順智於警詢時之證述（警1275卷三第384至390頁）
    、證人陳文永於警詢時之證述（警1275卷四第81至89頁）。
  ⒉監視器畫面翻拍照片6張（警1275卷四第87至89頁）、同案少
    年吳○宇扣案行動電話「微信」通訊群組截圖1份（警0195卷
    二第3至41頁）。
  ⒊京城商業銀行帳號000000000000號帳戶歷史交易明細表（警1
    275卷三第394頁、他220卷第35頁）、第一商業銀行帳號000
    00000000號帳戶歷史交易明細表（警1275卷三第392頁）、
    中華郵政股份有限公司帳號00000000000000號帳戶最近交易
    資料（他220卷第33頁）。
  ⒋內政部警政署反詐騙諮詢專線紀錄表（他220卷第17至18頁）
    、雲林縣警察局北港分局北港派出所陳報單、受理各類案件
    紀錄表、受理刑事案件報案三聯單（他220卷第13頁、15頁
    、29頁）。
  ⒌被告持用0000000000號行動電話通聯調閱查詢單（警0195卷
    一第297頁、第311至313頁）、證人張順智持用0000000000
    號行動電話通聯調閱查詢單（警0183卷第57至64頁）、雲林
    縣警察局北港分局偵查報告（他220卷第5至11頁）、同案被
    告戊○○持用0000000000號行動電話通聯調閱查詢單（偵1798
    卷第81至86頁）。
  ⒍雲林縣警察局北港分局照片黏貼紀錄表1份(照片16張）及監
    視器畫面擷取照片15張（偵1798卷第49至56頁、警1275卷一
    第61至64頁）、Google地圖1份（偵1798卷第87至93頁）。
  ㈣附表一編號4部分：
　⒈證人即告訴人甲○○、證人陳味君、鍾宗瑾、陳文永、莊松振
    於警詢時之證述（警1275卷四第49至50頁、第51至57頁、第
    59至79頁、第81至89頁）。
　⒉監視器畫面翻拍照片3份（警1275卷四第55至57頁、第65至68
    頁、第87至89頁）、同案少年吳○宇扣案行動電話「微信」
    通訊群組截圖1份（警0195卷二第3至41頁）。
　⒊中華郵政股份有限公司帳號00000000000000號帳戶最近交易
    資料（警1275卷四第92頁）、儲金簿封面及內頁影本（警06
    64卷第141至143頁）。
　⒋雲林縣警察局斗六分局現場勘查照片、刑案現場照片、監視
    器畫面擷取照片共117張（警1275卷一第65至66頁、警0664
    卷第11至73頁、第167至212頁）、行動電話通聯紀錄翻拍、
    郵政儲匯業務工本費證明單照片6張（警0664卷第147至149
    頁）、被告持用0000000000號行動電話通聯調閱查詢單（警
    0664卷第129至139頁）。
　⒌雲林縣警察局斗六分局溝垻派出所受理刑事案件報案三聯單
    、受理各類案件紀錄表（警0664卷第161頁、165頁）、內政
    部警政署反詐騙諮詢專線紀錄表（警0664卷第163至164頁）
    。
  ㈤此外，並有被告之雲林縣政府警察局臺西分局搜索扣押筆錄
    、扣押物品目錄表暨扣押物照片（警1275卷一第341至345頁
    、第349頁、第351頁、第355頁）、被告持用0000000000號
    行動電話通訊軟體微信之對話紀錄截圖1份（警0195卷二第4
    3至289頁）、同案被告辛○○之本院109年聲搜字第000249號
    搜索票、內政部警政署刑事警察局搜索扣押筆錄、扣押物品
    目錄表（警1275卷一第25頁、第35至41頁）在卷可憑，復有
    被告持用之工作機（如附表二編號1所示）、同案被告辛○○
    持用之工作機（如附表二編號3所示）扣案可佐。綜上足認
    被告上開任意性自白與事實相符，可以採信。本案事證明確
    ，被告上開犯行均堪認定，應依法論科。
四、論罪科刑之理由：　　
　㈠刑法第339條之4第1項第2款之立法理由為多人共同行使詐術
    手段，易使被害人陷於錯誤，其主觀惡性較單一個人行使詐
    術為重，有加重處罰之必要，爰仿照本法第222條第1項第1
    款之立法例，將「三人以上共同犯之」列為第2款之加重處
    罰事由，本款所謂「三人以上共同犯之」，不限於實施共同
    正犯，尚包含同謀共同正犯。查被告參與本案詐欺集團，先
    由不詳詐欺集團成員撥打電話詐騙如附表一各編號所示之被
    害人，待各該被害人受騙後，被告依同案被告辛○○或「阿峰
    」指示，收取現金或金融機構存摺、金融卡（含密碼）等物
    ，並持金融卡提領如附表一編號2至4所示被害人帳戶款項，
    再全數交予少年吳○宇、同案被告戊○○等二線車手，再轉交
    同案被告辛○○上繳予「阿峰」，足認被告所加入之本案詐欺
    犯行之成員人數超過三人以上。
  ㈡洗錢防制法第15條之特殊洗錢罪，係在無法證明前置犯罪之
    特定不法所得，而未能依洗錢防制法第14條之一般洗錢罪論
    處時，始予適用。倘能證明人頭帳戶內之資金係前置之特定
    犯罪所得，即應逕以一般洗錢罪論處，自無適用特殊洗錢罪
    之餘地。例如詐欺集團向被害人施用詐術後，為隱匿其詐欺
    所得財物之去向，而令被害人將其款項轉入該集團所持有、
    使用之人頭帳戶，並由該集團所屬之車手前往提領詐欺所得
    款項得逞後層層轉交上手，檢察官如能證明該帳戶內之資金
    係本案詐欺之特定犯罪所得，即已該當於洗錢防制法第14條
    第1項之一般洗錢罪；至若無法將人頭帳戶內可疑資金與本
    案詐欺犯罪聯結，而不該當第2條洗錢行為之要件，當無從
    依洗錢防制法第14條第1項之一般洗錢罪論處，僅能論以洗
    錢防制法第15條第1項之特殊洗錢罪。另過去實務認為，行
    為人對犯特定犯罪所得之財物或利益作直接使用或消費之處
    分行為，或僅將自己犯罪所得財物交予其他共同正犯，祇屬
    犯罪後處分贓物之行為，非本條例所規範之洗錢行為，惟依
    新法規定，倘行為人意圖掩飾或隱匿特定犯罪所得來源，而
    將特定犯罪所得直接消費處分，甚或交予其他共同正犯予以
    隱匿，或由共同正犯以虛假交易外觀掩飾不法金流移動，即
    難認僅單純犯罪後處分贓物之行為，應仍構成新法第2條第1
    款或第2款之洗錢行為（最高法院108年度台上字第1744號、
    第3086號判決意旨參照）。查被告所屬詐欺集團成員，就上
    開加重詐欺取財犯行，係使如附表一所示被害人交付現金或
    金融機構存摺、金融卡（含密碼），由被告拿取後持金融卡
    提領如附表一編號2至4所示帳戶內款項，再將收取之現金、
    提領之款項及存摺、金融卡等財物交由配合之二線車手轉交
    同案被告辛○○，同案被告辛○○或「阿峰」復指示其他車手持
    金融卡提領款項後交予同案被告辛○○，由同案被告辛○○上繳
    「阿峰」，被告擔任車手工作，其主觀上有隱匿其所屬詐欺
    集團之詐欺犯罪所得，以逃避國家追訴或處罰之意思，客觀
    上有層轉詐欺犯罪所得予其他詐欺集團成員之行為，隱匿詐
    欺犯罪所得去向，而製造金流追查之斷點，依照上開說明，
    核與洗錢防制法第14條第1項一般洗錢罪之要件相合。
  ㈢核被告就附表一編號1所為，係犯刑法第339條之4第1項第2款
    之3人以上共同詐欺取財罪，及洗錢防制法第14條第1項之洗
    錢罪；附表一編號2至4所為，均係犯刑法第339條之2第1項
    之非法由自動付款設備取財罪、第339條之4第1項第2款之3
    人以上共同詐欺取財罪，及洗錢防制法第14條第1項之洗錢
    罪。至被告所屬本案詐欺集團成員向附表一編號2至4所示被
    害人詐騙，致其等交付金融機構帳戶存摺及提款卡（含密碼
    ）後，分由被告或同案被告戊○○多次提領款項，均係基於對
    附表一編號2至4所示被害人詐欺取財之同一犯意，於密接時
    、地多次提領匯入之款項，均是侵害同一被害人之財產法益
    ，各行為之獨立性極為薄弱，依一般社會健全觀念，在時間
    差距上難以強行分開，在刑法評價上，以視為數個舉動之接
    續施行，合為包括之一行為予以評價，較為合理，自屬接續
    犯，均應論以單純一罪。
  ㈣被告供稱其並未參與電話詐騙如附表一所示之被害人，且不
    知悉詐欺集團機房成員係使用何種詐騙手法進行詐騙等語（
    警1275卷二第143頁、警1275卷三第第81頁、警1275卷四第4
    6頁）。衡以詐欺集團縝密計畫與分工細膩，成員間未必均
    相互熟識或知悉犯罪方法、施用詐欺手段，且依卷存證據資
    料，亦乏積極證據足資證明被告係撥打電話予如附表一所示
    之被害人施以詐術之人，或被告對於本案詐欺集團其他成員
    間向上開被害人之詐欺方法有何明知或可預見，自應採有利
    於被告之認定，而無從以刑法第339條之4第1項第1款之冒用
    政府機關或公務員名義詐欺取財罪相繩。
  ㈤本案詐欺集團成員為順利詐取財物，遂指示被告拿取如附表
    一各編號所示被害人之現金或金融機構帳戶存摺、金融卡及
    密碼等物，復持如附表一編號2至4所示被害人受騙交付之金
    融卡提款後交予少年吳○宇或同案被告戊○○後上繳同案被告
    辛○○轉交「阿峰」，藉以掩飾犯罪所得之去向與所在，足認
    本案詐欺集團所犯附表一編號1所示之3人以上共同詐欺取財
    與洗錢之犯行，及附表一編號2至4所示3人以上共同詐欺取
    財、非法由自動付款設備取財罪與洗錢之犯行，各具有局部
    之同一性，是被告就附表一各次犯行，均係一行為觸犯數罪
    名，為想像競合犯，應依刑法第55條規定，各從一重論以刑
    法第339條之4第1項第2款之三人以上共同詐欺取財罪。
 ㈥共同正犯間，非僅就其自己實施之行為負其責任，並在犯意聯
    絡之範圍內，對於其他共同正犯所實施之行為，亦應共同負
    責（最高法院32年上字第1905號判決意旨參照）。共同正犯
    之意思聯絡，原不以數人間直接發生者為限，即有間接之聯
    絡者，亦包括在內（最高法院77年度台上字第2135號判決意
    旨參照）。共同正犯之成立，祇須具有犯意之聯絡、行為之
    分擔，既不問犯罪動機起於何人，亦不必每一階段犯行均經
    參與。共同實行犯罪行為之人，在合同意思範圍內，各自分
    擔犯罪行為之一部，相互利用他人之行為，以達其犯罪之目
    的者，即應對於全部所發生之結果共同負責；且共同正犯不
    限於事前有協定，即僅於行為當時有共同犯意之聯絡者亦屬
    之，且表示之方法，不以明示通謀為必要，即相互間有默示
    之合致亦無不可（最高法院103年度台上字第2335號判決意
    旨參照）。查被告加入本案詐欺集團，其雖未親自以如附表
    一各編號所示之詐欺手法誆騙如附表一各編號所示之被害人
    ，惟其擔任一線車手，係在共同犯罪意思聯絡下，所為之相
    互分工，且其上開所為係詐欺犯行中之不可或缺之重要環節
    ，自應就本案詐欺集團上開犯行，共同負責。是被告就附表
    一各次犯行與少年吳○宇、同案被告戊○○、辛○○、「阿峰」
    及本案詐欺集團之其他不詳之成年成員間，具有犯意聯絡及
    行為分擔，均應論以共同正犯。
  ㈦加重詐欺取財罪係侵害個人財產法益之犯罪，其罪數計算，
    以被害人數、被害次數之多寡，決定其犯罪之罪數；對於不
    同被害人所犯之加重詐欺取財行為，受侵害之財產監督權既
    歸屬各自之權利主體，且犯罪時間或空間亦有相當差距，當
    屬犯意各別，行為互殊，則應予分論併罰，是被告所犯附表
    一所示各罪間，係侵害不同被害人之法益，犯罪行為各自獨
    立，並非密切接近而不可分，足認犯意各別，行為互殊，自
    應予分論併罰。
  ㈧被告前於106年間因提供帳戶之幫助詐欺案件，經臺灣高雄地
    方法院以106年度簡字第2864號判處有期徒刑3月確定，於10
    7年10月24日易服社會勞動改易科罰金執行完畢等情，有臺
    灣高等法院被告前案紀錄表附卷可稽，其於有期徒刑執行完
    畢後，5年內故意再犯本案有期徒刑以上之各罪，均為累犯
    ，觀諸被告前已有提供帳戶之幫助詐欺之前案犯行，再為本
    案同類型之行為並進而參與取、提款之構成要件行為，顯見
    其主觀具有特別惡性，且先前所量定之刑罰裁量結果尚未能
    收得明顯之預防教化之效，其刑罰反應力薄弱，如加重其法
    定最低本刑，並無被告所受之刑罰超過其所應負擔之罪責，
    被告人身自由並無因此遭受過苛之侵害，爰參酌司法院釋字
    第775號解釋意旨，依刑法第47條第1項規定，均加重其刑。
  ㈨被告為本案附表一編號2所示犯行時係已滿20歲之成年人，而
    少年吳○宇為92年3月生，有其等年籍資料在卷可參，然被告
    於本院審理時供稱：不知道吳○宇為未滿18歲之人，我私底
    下沒有跟他接觸，吳○宇收水時都戴著帽子、口罩，集團裡
    只認識乙○○等語（本院卷二第43至44頁、本院卷八第300至3
    01頁）。被告、少年吳○宇雖分別擔任一、二線車手，但成
    員間本互不相識，卷內亦無證據得證明被告於從事本案加重
    詐欺取財犯罪時，就少年吳○宇係未滿18歲之少年明知或可
    得而知，自無兒童及少年福利與權益保障法第112條第1項前
    段加重其刑規定之適用。
  ㈩想像競合犯本質上為數罪，各罪所規定之相關法律效果，當
    應一併適用，否則將導致成立數罪之「想像競合」與成立一
    罪之「法規競合」（即僅選擇其中最適宜之罪名，為實質上
    一罪），二者法律效果無分軒輊之失衡情形。次按想像競合
    犯之處斷刑，本質上係「刑之合併」；其所謂從一重處斷，
    乃將想像競合犯組成之評價上數罪，合併為科刑一罪，其所
    對應之刑罰，亦合併其評價上數罪之數法定刑，而為一個處
    斷刑。易言之，想像競合犯侵害數法益者皆成立犯罪，論罪
    時必須輕、重罪併舉論述，同時宣告所犯各罪名，包括各罪
    有無加重、減免其刑之情形，亦應說明論列，量刑時併衡酌
    輕罪部分量刑事由，評價始為充足，然後依刑法第55條前段
    規定「從一重處斷」，非謂對於其餘各罪可置而不論。因此
    ，法院決定處斷刑時，雖以其中最重罪名之法定刑，做為裁
    量之準據，惟於裁量其輕重時，仍應將輕罪合併評價在內（
    最高法院108年度台上字第4405、4408號判決意旨參照）。
    查被告於偵查及本院歷次審理中均自白其確有按本案詐欺集
    團成員指示拿取如附表一所示被害人之財物，並持金融卡提
    款後交上游成員之洗錢行為等節，已如前述，本應依洗錢防
    制法第16條第2項規定，減輕其刑，然本院既未就輕罪罪名
    宣告其主刑，關於輕罪罪名所規定之主刑加重、減輕等事項
    ，應無適用之餘地，惟就輕罪部分仍有節制法院量刑之作用
    。
  爰審酌被告為圖私利，參加本案詐欺集團擔任一線車手之角
    色分工，使本案詐欺集團成員得以取得被害人之財物，其犯
    罪之動機、目的、手段，及被告並非詐欺集團核心成員，亦
    非親自實施詐術之人，參與情節及法益侵害程度，併參以被
    告實際獲取之報酬，犯後始終坦承犯行，兼衡被告自陳高中
    畢業之智識程度、未婚，育有1名未成年子女，現由母親照
    顧、同時在臺中、花蓮從事販賣水果之工作，收入穩定、名
    下無財產，尚有卡債約10萬元之家庭生活經濟狀況等一切情
    狀，分別量處如附表一所示之刑，並考量其所犯上開各罪，
    犯罪手段與態樣及侵害法益均屬雷同，依期待可能性及罪責
    相當原則，並參諸刑法第51條第5款係採限制加重原則，而
    非累加原則之意旨，以及被告各該次參與的情節與本案被害
    人等人所受財產損失等情況，分別定其應執行之刑如主文所
    示，以免過於嚴苛。
五、沒收：
  ㈠供犯罪所用、犯罪預備之物或犯罪所生之物，屬於犯罪行為
    人者，得沒收之，刑法第38條第2項前段定有明文。又犯罪
    工具物須屬被告所有，或被告有事實上之處分權時，始得在
    該被告罪刑項下併予諭知沒收，至於非所有權人，又無共同
    處分權之共同正犯，自無庸在其罪刑項下諭知沒收（最高法
    院107年度台上字第3581號判決意旨參照）。扣案IPHONE廠
    牌行動電話1支（序號000000000000000號、含門號00000000
    00號SIM卡1張，即附表二編號1所示），係「阿峰」交予被
    告供聯繫本案犯行使用之工作機，此經被告供述在卷（本院
    卷八第313至314頁），應依刑法第38條第2項規定宣告沒收
    。至於被告所有之其餘扣案物（即附表二編號2所示），被
    告供稱均係其私人所有，否認有供本案聯繫使用，又無證據
    證明與本案犯罪有關，均不予宣告沒收；另同案被告辛○○之
    扣案物（即附表二編號3所示），並非被告所有或有處分權
    之物，自不予宣告沒收。
  ㈡犯罪所得，屬於犯罪行為人者，沒收之。前2項之沒收，於全
    部或一部不能沒收或不宜執行沒收時，追徵其價額。刑法第
    38條之1第1項前段、第3項定有明文。又共同犯罪行為人之
    組織分工及不法所得，未必相同，彼此間犯罪所得之分配懸
    殊，其分配較少甚或未受分配之人，如仍應就全部犯罪所得
    負連帶沒收之責，超過其個人所得之剝奪，無異代替其他犯
    罪參與者承擔刑罰，顯失公平，因共犯連帶沒收與罪刑相當
    原則相齟齬，故共同犯罪，所得之物之沒收，應就各人分得
    之數為之，亦即沒收或追徵應就各人所實際分得者為之（最
    高法院104年第13次及第14次刑事庭會議決議㈠意旨參照）。
    被告擔任車手之各次報酬為其收取或提領詐欺款項總額之2.
    5%計算，業據其供述明確（本院卷二第43至44頁、卷八第30
    1頁），依此計算得出被告本案各次犯行取得之報酬為29,00
    0元、6,200元、8,500元、3,725元，雖均未扣案，仍應依刑
    法第38條之1第1項前段規定，於其所犯上開各罪項下分別宣
    告沒收，並依同條第3項規定，諭知於全部或一部不能沒收
    或不宜執行沒收時，應追徵其價額。
六、應適用之法律：
  ㈠刑事訴訟法第273條之1第1項、第299條第1項前段。
  ㈡洗錢防制法第14條第1項。
  ㈢刑法第11條前段、第28條、第339條之2第1項、第339條之4第
    1項第2款、第55條、第47條第1項、第51條第5款、第38條第
    2項前段、第38條之1第1項前段、第3項。
  ㈣刑法施行法第1條之1第1項，判決如主文。
本案經檢察官壬○○提起公訴，檢察官李松諺到庭執行職務。
中　　華　　民　　國　　110 　年　　5 　　月　　31　　日
                  刑事第七庭　法  官  鍾世芬
以上正本證明與原本無異。
如不服本判決應於收受判決後20日內向本院提出上訴書狀，並應
敘述具體理由；其未敘述上訴理由者，應於上訴期間屆滿後20日
內向本院補提理由書（均須按他造當事人之人數附繕本）。「切
勿逕送上級法院」。
                              書記官　李沛瑩
中　　華　　民　　國　　110 　年　　6 　　月　　 1　　日

附錄本案論罪科刑法條：
洗錢防制法第14條
有第二條各款所列洗錢行為者，處7年以下有期徒刑，併科新臺
幣5百萬元以下罰金。
前項之未遂犯罰之。
前二項情形，不得科以超過其特定犯罪所定最重本刑之刑。

刑法第339條之4
犯第339條詐欺罪而有下列情形之一者，處1年以上7年以下有期
徒刑，得併科1百萬元以下罰金：
一、冒用政府機關或公務員名義犯之。
二、三人以上共同犯之。
三、以廣播電視、電子通訊、網際網路或其他媒體等傳播工具，
    對公眾散布而犯之。前項之未遂犯罰之。
　　
附表一：
編號     詐    騙    方    法 罪名及宣告    １ 108年12月26日14時許起，詐欺集團成員假冒中華電信公司人員電聯庚○○，佯稱其電話費未繳，有積欠電話費等，隨即另有假冒為警員、檢察官之詐欺集團成員，向庚○○訛稱其涉嫌跨國洗錢、販毒，須定時向警員報備等語，致庚○○陷於錯誤，聽從其指示於109年1月13日10時許，將現金116萬元放置在雲林縣○○鎮○○路00號前花盆。嗣由丁○○依辛○○指示，前往上開地點拿取上開物品，並於雲林縣○○鎮○○路00號福德宮內，將上開款項全數交予戊○○，戊○○即於20時許，在臺北市○○區○○○街00號5樓辛○○租屋處，交給辛○○，辛○○再於翌日上午，在桃園高鐵站轉交「阿峰」指定之人。 丁○○犯三人以上共同詐欺取財罪，累犯，處有期徒刑壹年肆月。扣案之IPHONE廠牌行動電話壹支（含門號○○○○○○○○○○號SIM卡壹張）。未扣案之犯罪所得新臺幣貳萬玖仟元沒收，於全部或一部不能沒收或不宜執行沒收時，追徵其價額。    ２ 109年1月9日10時許，林褔生持用門號0000000000號行動電話陸續接獲詐欺集團成員以市話00-00000000、00-00000000、00-00000000、00-00000000、00-00000000等號碼之來電，稱其涉刑案為由，需將個人名下金融帳戶提交監管等語，致林褔生陷於錯誤，依指示將其所有之第一銀行帳號00000000000號及中華郵政帳號00000000000000號帳戶存摺及金融卡（含密碼），放置在雲林縣○○村○○000○0號附近金爐旁石頭上。嗣由丁○○聽從辛○○及「阿峰」指示，前往上開地點拿取上開物品，旋於同日13時52分至53分間，在雲林縣○○鄉○○路000號臺西郵局自動櫃員機，插入丙○○之臺西郵局金融卡並輸入密碼，接續提領6萬元、6萬元、2萬9千元，及於同日14時5分至7分間，在雲林縣○○鄉○○路000號臺西農會自動櫃員機，插入丙○○之臺西農會金融卡並輸入密碼，接續提領2萬元、2萬元、2萬元、2萬元、1萬9千元，嗣將上開帳戶存摺、金融卡及提領之全部款項一併交予少年吳○宇後轉交戊○○，戊○○即於同日19、20時許，在臺北市○○區○○○街00號5樓辛○○租屋處，交給辛○○，辛○○再於翌日上午，在桃園高鐵站轉交「阿峰」指定之人。 丁○○犯三人以上共同詐欺取財罪，累犯，處有期徒刑壹年貳月。扣案之IPHONE廠牌行動電話壹支（含門號○○○○○○○○○○號SIM卡壹張）。未扣案之犯罪所得新臺幣陸仟貳佰元沒收，於全部或一部不能沒收或不宜執行沒收時，追徵其價額。    ３ 109年1月13日12時許，己○○○持用門號0000000000號行動電話陸續接獲詐欺集團成員以市話00-00000000之來電，稱其涉刑案為由，需將個人名下金融帳戶提交監管等語，致己○○○陷於錯誤，逐依指示將其名下之京城銀行帳號000000000000號、第一銀行帳號00000000000號、中華郵政帳號00000000000000號帳戶存摺、金融卡，放置在雲林縣北港鎮博愛路177巷口旁盆栽。嗣由丁○○聽從辛○○及「阿峰」指示，前往上開地點拿取上開物品，旋於同日15時21分至24分間，在雲林縣○○鎮○○路00號北港郵局自動櫃員機，插入朱陳採賢之郵局金融卡並輸入密碼，接續提領6萬元、6萬元、1萬3千元，及於同日15時29分至32分間，在雲林縣○○鎮○○路00號臺灣銀行北港分行自動櫃員機，插入己○○○之第一銀行金融卡，並輸入朱陳採賢之金融卡密碼，接續提領3萬元、3萬元、9千元，再於同日15時36分至40分間，在雲林縣○○鎮○○路00號臺灣企銀北港分行自動櫃員機，插入朱陳採賢之京城銀行金融卡，並輸入己○○○之金融卡密碼，接續提領2萬元、2萬元、2萬元、2萬元、2萬元、2萬元、1萬8千元（以上各筆均扣除手續費5元），嗣將上開帳戶存摺、金融卡及提領之全數款項一併交予戊○○，戊○○即於同日19、20時許，在臺北市○○區○○○街00號5樓辛○○租屋處，交給辛○○，辛○○再於翌日上午，在桃園高鐵站轉交予「阿峰」指定之人。嗣戊○○依辛○○指示，於109年1月14日6時17分至19分間，在新北市○○區○○○路00號第一銀行蘆洲分行自動櫃員機，插入己○○○之第一銀行之金融卡並輸入密碼，接續提領3萬元、3萬元、3萬元、9千元、於同日6時22分至24分間，至新北市○○區○○○路00號蘆洲中山路郵局自動櫃員機，插入己○○○之郵局金融卡並輸入密碼，接續提領6萬元、6萬元、2萬9千元；於同日6時30分至39分間，在新北市○○區○○路○段000號華南銀行西三重分行自動櫃員機，插入己○○○之京城銀行之金融卡並輸入密碼，接續提領2萬元、2萬元、2萬元、2萬元、2萬元、2萬元、2萬元、1萬9千元（以上各筆均扣除手續費5元），並於同日不詳時間，在臺北市○○區○○○街00號5樓之辛○○租屋處，將前開提領款項全數交予辛○○，嗣於翌日，由辛○○在桃園高鐵站轉交「阿峰」指定之人。戊○○復依辛○○指示於109年1月15日間0時1分至5分間，在桃園市○○區○○路○段0000號渣打銀行龜山分行自動櫃員機，插入己○○○之京城銀行之金融卡並輸入密碼，提續提領2萬元、2萬元、2萬元、2萬元、2萬元、2萬元、9千元、2萬元（以上各筆均扣除手續費5元）；於同日0時9分至10分間，至桃園市○○區○○街0○0號龜山郵局自動櫃員機，插入己○○○之郵局之金融卡並輸入密碼，接續提領6萬元、6萬元、2萬9千元；於同日0時15分至16分間，在桃園市○○區○○路○段0000號渣打銀行龜山分行自動櫃員機，插入己○○○之第一銀行之金融卡並輸入密碼，接續提領2萬元、2萬元、2萬元、9千元，並於同日晚間，在桃園市○○區○○路0段0000號百老匯熱炒店，將前開提領款項全數交予辛○○，嗣於翌日，由辛○○在桃園高鐵站轉交「阿峰」指定之人。 丁○○犯三人以上共同詐欺取財罪，累犯，處有期徒刑壹年肆月。扣案之IPHONE廠牌行動電話壹支（含門號○○○○○○○○○○號SIM卡壹張）。未扣案之犯罪所得新臺幣捌仟伍佰元沒收，於全部或一部不能沒收或不宜執行沒收時，追徵其價額。    ４ 109年2月1日13時許起，甲○○使用住家市話00-0000000○續接獲詐欺集團成員來電，稱其涉刑案為由，需將個人名下金融帳戶提交監管等語，甲○○亦與詐欺成員所留門號0000000000號行動電話取得聯繫，致甲○○陷於錯誤，於109年2月3日下午，依指示將其所有之中華郵政帳號00000000000000號帳戶存摺、金融卡，放置在雲林縣斗六市江厝路100巷口附近。丁○○聽從辛○○指示，前往上開地點拿取前開物品，旋於同日16時12分至14分間，在雲林縣○○市○○路00號大崙郵局自動櫃員機，插入甲○○之郵局金融卡並輸入密碼，接續提領6萬元、6萬元、2萬9千元，嗣在大崙郵局附近，將上開帳戶存摺、金融卡及提領之全數款項一併交予戊○○，戊○○即於同日19、20時許，在臺北市○○區○○○街00號5樓辛○○租屋處，交給辛○○，辛○○嗣再於翌日上午，在桃園高鐵站轉交「阿峰」指定之人。戊○○復依辛○○指示，於109年2月4日0時0分至2分間，在新北市○○區○○路0號三重介壽路郵局自動櫃員機，插入甲○○之郵局金融卡並輸入密碼，接續提領6萬元、6萬元，並於同日19、20時許，在辛○○上開租屋處交給辛○○，嗣由辛○○在桃園高鐵站轉交「阿峰」指定之人。 丁○○犯三人以上共同詐欺取財罪，累犯，處有期徒刑壹年貳月。扣案之IPHONE廠牌行動電話壹支（含門號○○○○○○○○○○號SIM卡壹張）。未扣案之犯罪所得新臺幣參仟柒佰貳拾伍元沒收，於全部或一部不能沒收或不宜執行沒收時，追徵其價額。    

附表二：
編號 扣押物品名稱 持有人 是否沒收  1 IPHONE廠牌行動電話（含門號0000000000號SIM卡1張、序號000000000000000號） 丁○○使用之工作機 沒收  2 HTC廠牌行動電話（含門號0000000000號SIM卡1張、序號000000000000000號）1支、安非他命吸食器1組、毒品咖啡包1包、遠傳電信SIM卡（號碼000000000000000）1張、台新銀行VISA卡（卡號0000000000000000號、帳號000-0000000000000）1張 丁○○私人物品，尚無證據與本案犯行有關 不沒收  3 IPHONE廠牌行動電話（含門號0000000000號SIM卡1張、序號000000000000000號）1支 辛○○使用之工作機 不沒收  4 IPHONE廠牌行動電話（含門號0000000000號SIM卡1張、序號000000000000000號）1支、IPHONE廠牌行動電話（含門號0000000000號號SIM卡1張、序號000000000000000號）1支、IPHONE廠牌行動電話（含門號0000000000號SIM卡1張、序號000000000000000號）1支、電信帳單1張、現金51,500元、車手頭阿水薪資袋現金（內有現金6,000元）、空白本票6本、帳本4本、討債尋人啟事（借款人：潘伯庭）1份、討債尋人啟事（借款人：潘宇俊）1份 辛○○私人物品，尚無證據與本案犯行有關 不沒收